臺灣高等法院刑事判決　　　　　　　　94年度上易字第1358號
上　訴　人　臺灣基隆地方法院檢察署檢察官
被　　　告　甲○○
上列上訴人因被告竊盜案件，不服臺灣基隆地方法院94年度少連
易字第1 號，中華民國94年6 月23日第一審判決（聲請簡易判決
處刑案號：臺灣基隆地方法院檢察署93年度偵字第2875號），提
起上訴，本院判決如下：
     主  文
上訴駁回。
     理  由
一、本案經本院審理結果，認第一審判決對被告甲○○為無罪之
    諭知，並敘明：被告之所為是否涉犯刑法第337 條之侵占遺
    失物罪嫌，因與起訴之竊盜事實不具同一性，亦未經檢察官
    起訴，不得逕予審判，應由檢察官另行偵辦處理。核無不當
    ，應予維持，並引用第一審判決書（如附件）記載之證據及
    理由。
二、檢察官提起上訴意旨以：（一）被告於警詢中已坦承有竊盜
    之犯行，並據承辦員警吳逸文證述明確，惟於製作筆錄時，
    則改稱順手拿走皮包；（二）依告訴人乙○○所證述被竊經
    過、證人吳有恆之證述及監視錄影帶所翻拍之照片等證據為
    綜合判斷，足認被告有竊盜之犯行。原判決之認事用法容有
    未洽，理由中亦未敘明上開疑點，即有可議之處。
三、按犯罪事實應依證據認定之，無證據不得認定犯罪事實；不
    能證明被告犯罪者，應諭知無罪之判決，刑事訴訟法第154
    條第2 項及第301 條第1 項，分別定有明文。次按認定不利
    於被告之事實，須依積極證據，苟積極證據不足為不利於被
    告事實之認定時，即應為有利於被告之認定，更不必有何有
    利之證據；又事實之認定，應憑證據，如未能發現相當證據
    ，或證據不足以證明，自不能以推測或擬制之方法，以為裁
    判基礎。而刑事訴訟法上所謂認定犯罪事實之積極證據，係
    指適合於被告犯罪事實之認定之積極證據而言，雖不以直接
    證據為限，間接證據亦包括在內；然而無論直接或間接證據
    ，其為訴訟上之證明，須於通常一般之人均不致有所懷疑，
    而得確信其為真實之程度者，始得據為有罪之認定，倘其證
    明尚未達到此一程度，而有合理之懷疑存在時，致使無從形
    成有罪之確信，根據「罪證有疑，利於被告」之證據法則，
    即不得遽為不利被告之認定（最高法院30年上字第816 號、
    29年上字第3105號、30年上字第1831號、40年台上字第86號
    及76年台上字第4986號判例意旨參照）。至告訴人之指訴，
    係以使被告受刑事訴追為目的，是以告訴人之指訴為證據方
    法，除其指訴須無瑕疵，且應有查與事實相符之佐證，始得
    資為判決之基礎，亦經最高法院著有52年台上字第1300號及
    61年台上字第3099號判例可資參照。而刑事訴訟法第161 條
    已於91年2 月8 日修正公布，其第1 項規定：「檢察官就被
    告犯罪事實，應負舉證責任，並指出證明之方法」，倘檢察
    官對於起訴之犯罪事實，所提出之證據，不足為被告有罪之
    積極證明，或其指出證明之方法，無從說服法院以形成被告
    有罪之心證，基於無罪推定之原則，自應為被告無罪判決之
    諭知（最高法院92年台上字第128 號判例意旨參照）。
四、經查：
（一）被告於警詢時係供稱：「我當時在現場觀看一名男子玩賽
      車機檯，他把皮包放在機檯旁邊，等他玩完了離開忘記帶
      走他的皮包，我就順手拿走他的皮包，走到男廁所內把皮
      包內的錢拿出來，就把皮包丟在垃圾桶內」等語（偵查卷
      第5 頁），僅屬是否成立侵占遺失物罪之範疇；而由證人
      即製作被告警詢筆錄之警員吳逸文於93年8 月27日偵查中
      先係證稱：「當時被告承認錢是他拿的」（偵查卷第27頁
      ），於93年12月23日偵查中經檢察官詢以：「筆錄內容是
      否實在？」及「為何於93年8 月27日偵訊時說案發當時告
      訴人的皮包是放在遊戲機檯旁邊忘記拿？」，證人吳逸文
      分別答稱：「是的，被告有承認偷竊」、「是被告於警詢
      時這樣講的」（偵查卷第35頁）之文意以觀，證人吳逸文
      應係證述被告於警詢時坦認取走告訴人皮包內之現金，難
      認被告於警詢時已供承有竊盜之犯行。
（二）告訴人乙○○迭次所稱皮包失竊之時間、地點及發現之經
      過等情（偵查卷第9 頁至第11頁、第22頁、原審94年1 月
      18日訊問筆錄、本院94年10月18日審判筆錄），均僅稱被
      告之行跡可疑，並未明確指認係被告所竊取，甚且於本院
      審理時猶結證稱未目睹被告行竊或撿拾皮包（本院94年10
      月18日審判筆錄第3 頁）；另證人即「湯姆熊遊樂場」之
      副店長吳有恆於原審審理時所證述：「當天被害人跑來辦
      公室告訴我說他東西不見，是否可調閱錄影帶，我調閱監
      視器。管區來後，有提供錄影帶，沒有看見皮包，但是有
      看見被告和他朋友好像有在撿東西的動作。被害人離開後
      ，接下來有看見被告和他朋友在那邊，是沒有看見被告拿
      皮包，從畫面沒有看到被告有拿皮包的影像」（原審94年
      6 月9 日審判筆錄第4 頁），亦未明確指證被告行竊。至
      偵查卷第13頁所附之監視錄影帶翻拍照片內容，僅有告訴
      人乙○○在遊戲機檯把玩及被告離去之畫面，並未攝得被
      告行竊告訴人皮包之影像，均難執為對被告不利認定之依
      據。
五、此外，本院復查無其他積極確切之證據足資證明被告甲○○
    有何公訴意旨所指之竊盜犯行。本件關於被告犯罪之證明，
    尚未達於通常一般之人均不致有所懷疑，而得確信其為真實
    之程度，殊屬無從為有罪之確信。原審對於卷內訴訟資料，
    已逐一剖析，參互審酌，仍無從獲得有罪之心證，爰為被告
    無罪之諭知，揆諸上揭規定及判例意旨，自無不合，應予維
    持。檢察官之上訴意旨均無理由，應予駁回。
據上論斷，應依刑事訴訟法第368 條、第373 條，判決如主文。
本案經檢察官鍾鳳玲到庭執行職務
中　　華　　民　　國　　94　　年　　10　　月　　31　　日
　　　　　　　　　刑事第十八庭審判長法　官  吳昭瑩
                          　　　    法　官  李英勇
                            　　　　法　官  王麗莉
以上正本證明與原本無異。
不得上訴。
                                    書記官  蘇秋
中　　華　　民　　國　　94　　年　　11　　月　　1 　　日
